【裁判字號】    99,訴,1032
【裁判日期】    990923
【裁判案由】    毒品危害防制條例
【裁判全文】
臺灣臺中地方法院刑事判決              99年度訴字第1032號
公  訴  人  臺灣臺中地方法院檢察署檢察官
被      告  甲○○
上列被告因違反毒品危害防制條例案件，經檢察官提起公訴（九
十九年度毒偵字第八三六號），被告於準備程序中就被訴事實為
有罪之陳述，受命法官經聽取當事人之意見後，由本院合議庭裁
定由受命法官獨任改行簡式審判程序判決如下：
    主   文
甲○○施用第一級毒品，處有期徒刑捌月。
    犯罪事實及理由
一、甲○○前因施用毒品案件，經送觀察、勒戒後，認無繼續施
    用毒品之傾向，於民國九十五年六月二十二日執行完畢釋放
    出所，並由臺灣臺中地方法院檢察署檢察官以九十五年度毒
    偵字第一四九一號為不起訴處分確定。又因施用第一級毒品
    案件，經本院以九十八年度訴字第三０九八號判處有期徒刑
    七月確定（現於臺灣臺中監獄執行中，於本件未構成累犯）
    。詎其仍不知悔改，復基於施用第一級毒品海洛因之犯意，
    於九十九年一月三十一日凌晨四時三十分許為警採尿往前回
    溯九十六小時內之某時，在臺中市某不詳處所，以將海洛因
    摻入香菸內點火燃燒使之產生煙霧後吸食之方式，施用第一
    級毒品海洛因一次。嗣為警於九十九年一月三十一日凌晨二
    時三十分許，在臺中市○區○○街與自強一街口盤檢查獲，
    並經警採集其尿液送驗後，結果呈嗎啡陽性反應，始悉上情
    。
二、證據名稱：
  (一)被告甲○○於本院準備程序及審理時之自白。
  (二)臺中市警察局第二分局育才派出所偵辦刑案職務報告書、中
    山醫學大學附設醫院檢驗科藥物檢測中心九十九年二月三日
    尿液檢驗報告（實驗編號：0000000）、委託鑑驗代
    號與真實姓名對照表。
三、查海洛因係屬於毒品危害防制條例第二條第二項第一款所規
    定之第一級毒品；又九十二年七月九日新修正之毒品危害防
    制條例刪除二犯及三犯之規定，一改修法前繁雜之處遇程序
    ，僅將施用毒品者簡化區分為初犯、再犯，並認施用毒品者
    係屬病患性犯人，以觀察、勒戒戒除其身癮，並以強制戒治
    去除其心癮。經觀察、勒戒或強制戒治執行完畢釋放後，若
    係五年後再犯該條例第十條施用毒品罪者，與同條例第二十
    條第一項、第二項關於「初犯」之處理方式相同，檢察官應
    先聲請法院裁定令被告入勒戒處所觀察、勒戒，並視有無繼
    續施用毒品傾向，決定應予釋放、為不起訴之處分，或應聲
    請法院裁定令入勒戒處所強制戒治；若係五年內「再犯」同
    條例第十條施用毒品罪者，依同條例第二十三條第二項規定
    ，檢察官則應依法追訴。觀諸該條例第二十條第三項之修正
    理由：「觀察、勒戒或強制戒治五年後再犯者，顯見前所實
    施之觀察、勒戒或強制戒治已足以遮斷其施用毒品之癮，為
    期自新及協助其戒除毒癮，對此五年後再犯者，爰明定仍適
    用初犯之規定，先經觀察、勒戒、強制戒治之程序。」及同
    條例第二十三條第二項之修正理由：「為配合簡化施用毒品
    犯之刑事處遇程序，並鑑於經觀察、勒戒或強制戒治執行完
    畢釋放後五年內再犯者，其再犯率甚高，原據以實施之觀察
    、勒戒及強制戒治既已無法收其實效，自應施以刑事處遇。
    」，顯然如施用毒品者係前經觀察、勒戒或強制戒治等治療
    程序執行完畢五年後，始再施用毒品之「初犯」，因前所執
    行之觀察、勒戒或強制戒治已足收戒除毒癮之效，自應重新
    執行觀察、勒戒或強制戒治等治療程序，並於治療程序執行
    完畢後，由檢察官為不起訴處分，毋庸對之追訴處罰；反之
    ，在「再犯」之情形，因其先前所為治療程序顯未能收戒斷
    毒癮之效，且考量施用毒品者之再犯率偏高，乃簡化其刑事
    處遇程序，而逕予追訴處罰，不再施以治療程序。參酌上開
    立法理由，修正毒品危害防制條例就施用毒品者，祇於「初
    犯」及「五年後再犯」二種情形，有其追訴條件之限制，即
    須於初犯經觀察、勒戒或強制戒治釋放後，五年內均無施用
    毒品之行為，始能認其前所實施之觀察、勒戒或強制戒治已
    足遮斷毒癮，而得於五年後再犯時，再予適用初犯之規定，
    重行觀察、勒戒等程序。倘五年內已經再犯，被依法追訴處
    罰，縱其第三次（或第三次以上）施用毒品之時間在初犯釋
    放五年以後，即與「五年後再犯」之情形有別，且因已於「
    五年內再犯」，顯見其再犯率甚高，原實施觀察、勒戒或強
    制戒治，已無法收其實效，而無五年戒斷期之存在，自無再
    經觀察、勒戒及強制戒治之必要，應由檢察官逕行起訴，始
    符新法修正之本旨。本件被告前因施用毒品案件，經送觀察
    、勒戒後，認無繼續施用毒品之傾向，於九十五年六月二十
    二日執行完畢釋放出所，並由臺灣臺中地方法院檢察署檢察
    官以九十五年度毒偵字第一四九一號為不起訴處分確定。又
    因施用第一級毒品案件，經本院以九十八年度訴字第三０九
    八號判處有期徒刑七月確定等節，有臺灣臺中地方法院檢察
    署刑案資料查註紀錄表及臺灣高等法院被告前案紀錄表各一
    份附卷可按。被告於上開觀察、勒戒後，既曾於五年內再犯
    毒品危害防制條例第十條之罪，並業經判刑確定，本次復行
    觸犯毒品危害防制條例第十條之罪，自非屬毒品危害防制條
    例第二十條第三項所定「五年後再犯」之情形，而應依法追
    訴。核被告所為，係犯毒品危害防制條例第十條第一項之施
    用第一級毒品罪。被告為施用而持有第一級毒品，其持有之
    低度行為，應為施用之高度行為所吸收，不另論罪。爰審酌
    被告前曾因施用毒品案件，經觀察、勒戒之程序，猶不知悛
    改，復再犯本件之施用毒品罪，顯然無視毒品對於其自身健
    康之戕害及對於社會安全與公共秩序之潛在危害；惟念及施
    用毒品固戕害個人健康至鉅，然就他人權益之侵害仍屬有限
    ，及其犯罪目的、手段及於本院中坦承犯行之態度、施用毒
    品之次數為一次等一切情狀，量處如主文所示之刑，以示懲
    儆。
據上論斷，應依刑事訴訟法第二百七十三條之一第一項、第二百
九十九條第一項前段，毒品危害防制條例第十條第一項，刑法第
十一條，判決如主文。
本案經檢察官陳雅瑩到庭執行職務。
中    華    民    國    99    年     9     月    23   日
                  刑事第十一庭    法  官  林學晴
上正本證明與原本無異。
如不服本判決應於收受送達後10日內向本院提出上訴書狀，並應
敘述具體理由；其未敘述上訴理由者，應於上訴期間屆滿後20日
內向本院補提理由書（均須按他造當事人之人數附繕本）「切勿
逕送上級法院」。
                                  書記官  簡雅文
中    華    民    國    99    年     9    月    23    日
【附錄本案論罪科刑法條全文】
毒品危害防制條例第十條：
施用第一級毒品者，處六月以上五年以下有期徒刑。
施用第二級毒品者，處三年以下有期徒刑。

司法院資訊處製作；財團法人民間司法改革基金會備份。
